【裁判字號】    98,上易,2353
【裁判日期】    990107
【裁判案由】    偽造文書
【裁判全文】
臺灣高等法院刑事判決                98年度上易字第2353號
上  訴  人
即  被  告  乙○○
選任辯護人  王松淵律師
上列上訴人即被告因犯偽造文書案件，不服臺灣宜蘭地方法院98
年度易字第213 號，中華民國98年7 月27日第一審判決（起訴案
號：臺灣宜蘭地方法院檢察署97年度偵字第2449號），提起上訴
，本院判決如下：
    主  文
上訴駁回。
    事實及理由
一、本案經本院審理結果，認第一審判決以上訴人即被告乙○○
    （簡稱被告）共同連續犯刑法第216 條、第214 條之行使公
    務員登載不實文書罪，判處有期徒刑6 月，減為有期徒刑3
    月，並均諭知易科罰金折算之標準為銀元300元即新臺幣900
    元折算1日，認事用法及量刑均無不當，應予維持，並引用
    第一審判決書記載之事實、證據及理由（如附件）。
二、被告上訴意旨略以：被告於警詢時，因不諳中文之讀寫，難
    以完全明瞭筆錄記載之事項，當時亦無通譯在場，被告係因
    員警要求而在該筆錄上簽名，該警詢筆錄所載內容即有瑕疵
    而不具陳述之任意性；被告確有與被告辛○○（臺灣宜蘭地
    方法院依協商程序，於98年7 月29日判決共同連續行使公務
    員登載不實文書罪，處有期徒刑6 月，減為有期徒刑3 月，
    並均諭知易科罰金折算之標準為銀元300 元即新臺幣900 元
    折算1 日）結婚並共同生活之真意，而辛○○是否有結婚真
    意，被告無法知情，惟辛○○曾有將其與被告結婚一事告知
    其前雇主之事實；又被告因家貧，於民國92年底辛○○到越
    南辦理結婚事宜時，僅在家中宴請親友及己○○、辛○○父
    子，符合當地國情；被告隻身來台後，不知為何被安排住在
    被告庚○○（臺灣宜蘭地方法院依協商程序，於98年7 月29
    日判決共同連續行使公務員登載不實文書罪，處有期徒刑6
    月，減為有期徒刑3 月，並均諭知易科罰金折算之標準為銀
    元300 元即新臺幣900 元折算1 日）住處，期間壬○○○即
    辛○○之母雖曾帶被告至宜蘭某金飾店購買金飾，以慶祝其
    與辛○○結婚，惟日後辛○○一家人即避不見面、不加聞問
    ，被告為找尋辛○○，常與庚○○爭執或衝突，93年中秋節
    前後被告曾將此情告訴前雇主安小畇；95年初於被告較熟悉
    宜蘭環境後，方找到辛○○住處，自此其即常出入辛○○一
    家之住處，辛○○鄰居亦時常目睹，又適因辛○○經濟困難
    ，被告即以工作不久所存之微薄存款代辛○○清償其積欠之
    健保費，而被告與辛○○因關係開始好轉，被告亦打消離婚
    念頭；嗣後，被告經辛○○及庚○○之同意而居住於台北，
    辛○○曾與其鄰居北上探視，並多次以配偶身分留宿於被告
    住處而有夫妻共同生活之實，此有其住處樓下之咖啡店老闆
    娘及被告之弟可證；又被告曾兩次參加宜蘭縣政府委外辦理
    之外籍配偶生活適應輔導班，並放棄越南國籍申請歸化我國
    ，益徵被告並無假結婚之故意等語，指摘原審判決不當，並
    請求傳訊證人辛○○、庚○○、己○○、壬○○○、丙○○
    、甲○○、丁○、戊○○到庭作證，聲請函詢財團法人天主
    教善牧社會福利基金會所屬之永樂婦女服務中心（以下稱永
    樂婦女服務中心）、聲請勘驗被告之行動電話中之影音紀錄
    ；另提出被告93年11月15 日 羅東博愛醫院出院病歷摘要、
    宜蘭縣政府委辦之外籍配偶生活適應輔導班證書，辛○○積
    欠健保費之繳款收據、手機照片列印本等為證。
三、惟查：
（一）被告於本院雖辯稱其因不諳中文之讀寫，不能完全明瞭筆
      錄記載之事項，當時亦無通譯在場，而爭執其警詢筆錄所
      載內容不具陳述之任意性等語，然被告就該警詢筆錄所載
      內容真實性有爭議之部分業經原審當庭勘驗明確（參原審
      卷第134 頁），被告及辯護人就檢察官表示該警詢筆錄所
      載內容具有陳述之任意性一節，並未加以爭執，嗣後於偵
      查及原審審理時，被告及辯護人亦均不爭執該陳述之任意
      性，徵諸被告曾於89年至92年間在屏東地區擔任看護工，
      於中文之表達及理解能力應有一定之基礎，又依該警詢筆
      錄內容所載，被告於警局製作筆錄時，已知悉警方通知製
      作筆錄之原因，且被告亦不行使選任辯護人到場之權利，
      被告就員警所詢問題，尚能清楚、切題回答，足見其並無
      不了解所詢問題，或不明瞭筆錄記載事項之情形，故當時
      縱無翻譯人員在場，亦不足以影響被告警詢陳述之任意性
      。是被告空言否認上開警詢陳述之任意性，要無足取。
（二）又被告於本院準備程序中直承：剛來時伊住在庚○○家，
      期間約兩年，後來伊離開庚○○家，根據戶籍地址去找伊
      先生（指辛○○），但是找不到，發現伊先生沒有住在戶
      籍地，後來伊還是找庚○○，叫他把辛○○找出來，庚○○就把我先生（指辛○○）、公公（指己○○）一起找
      到，四個人坐下來談，伊就提議要和辛○○離婚，因為庚○○會打伊，伊來臺灣後，沒有一天和辛○○住在一起。
      伊公公（指己○○）把伊娶來臺灣的目的，就是要把伊交
      給庚○○處理，主要是要把結婚花出去的錢賺回來，因為
      伊公公花了陸拾萬把伊娶回臺灣，把伊交給庚○○處理，
      就是要伊出去賺錢等語（見本院卷第49頁）。應認被告與
      辛○○確無結婚之真意。雖證人即被告之弟丙○○於本院
      到庭具結證稱：92年11、12月間，被告曾帶二名台灣人回
      家，被告用意在於要和其中較年輕之辛○○結婚，當時伊
      家中有設宴招待親友，約兩、三桌，在場之人僅被告懂得
      中文，伊於97年5月底來台學中文後，曾多次見過辛○○
      到被告台北住處找被告，辛○○有住在被告住所，與被告
      一起過夜，兩人像夫妻一般相處，辛○○有帶伊與被告去
      吃東西，被告有時叫辛○○老公，伊來台之前不知道被告
      在台灣發生何事等語（參本院卷第98頁至第101頁），惟
      證人丙○○直陳於92年底時完全聽不懂中文，其所證述被
      告與辛○○之生活情形亦限於本案被告為內政部入出國及
      移民署專勤事務第一大隊宜蘭縣專勤隊查獲之後，是證人
      丙○○上開所證，不足為被告有利之認定。
四、綜上所述，被告上訴意旨僅係就原審判決依職權裁量之事項
    反覆爭執，不足以構成原審判決不當之原因，本件上訴為無
    理由，應予駁回。至被告聲請本院傳訊證人辛○○、辛○○
    之叔父庚○○、父親己○○、母親壬○○○四人到庭對質；
    宜蘭住處鄰家大叔甲○○，證明甲○○曾多次陪同辛○○至
    臺北找尋被告，辛○○均以被告之夫自居；被告在臺北工作
    之咖啡店老闆娘丁○，證明辛○○多次至被告之住處找尋被
    告，辛○○確以被告之夫自居；辛○○在宜蘭縣工作鐵工廠
    老闆戊○○到庭作證，辛○○曾介紹被告為其配偶；函詢永
    樂婦女服務中心，詢問「永樂婦女服務中心所輔導之諸多各
    案中，越南當地婚姻仲介公司之仲介方式、收費之計算，及
    臺灣是否為越南女性願意嫁過來之國家？」；另聲請勘驗被
    告之行動電話中之影音紀錄，對話內容為「被告：在吃東西
    ？還是‧‧‧。辛○○：我鍡你吃啦。被告：餓了我等一下
    會吃，自己吃就好啦，不必餵啊。吃什麼？什麼麵？辛○○
    ：前面有賣啊，賣麵呀。我等一下出去幫你買。被告賣什麼
    麵呀？我不知道呀，我沒有吃過。辛○○：有餛飩麵呀。」
    證明被告與辛○○確有同居且親密生活之客觀事實。惟證人
    辛○○、庚○○業經原審審理時，證述明確；己○○、母親
    壬○○○二人於偵查中證述屬實；而其餘證人即甲○○、丁○，戊○○三人及上開函查、勘驗事項，本院認為與本案待
    證事實無關，且待證事實已臻明瞭無再調查之必要，不予傳
    喚及調查，併此敘明。
據上論結，應依刑事訴訟法第373 條、第368 條，判決如主文。
本案經檢察官張熙懷到庭執行職務。
中    華    民    國    99    年     1    月     7    日
                  刑事第十九庭  審判長法  官 鄧振球
                                      法  官 彭政章
                                      法  官 潘翠雪
以上正本證明與原本無異。
不得上訴。
                                      書記官 朱家賢
中    華    民    國    99    年    1    月     11    日
附錄本案論罪科刑法條全文
中華民國刑法第216 條（行使偽造變造或登載不實之文書罪）
行使第210 條至第215 條之文書者，依偽造、變造文書或登載不
實事項或使登載不實事項之規定處斷。
中華民國刑法第214 條（使公務員登載不實罪）
明知為不實之事項，而使公務員登載於職務上所掌之公文書，足
以生損害於公眾或他人者，處3 年以下有期徒刑、拘役或5 百元
以下罰金。


司法院資訊處製作；財團法人民間司法改革基金會備份。
